臺灣高等法院民事判決　　　　　　　　　94年度建上字第19號
上　訴　人　台通光電股份有限公司
法定代理人　李慶煌
訴訟代理人　劉錞澤
被　上訴人　雲通科技股份有限公司
法定代理人　鄭素瓊
被　上訴人　博楊實業有限公司
法定代理人　鄭素瓊
上列當事人間請求給付工程款事件，上訴人對於中華民國94年1
月25日臺灣板橋地方法院93年度建字第11號第一審判決提起上訴
，本院於94年7月6日言詞辯論終結，判決如下：
    主      文
上訴駁回。
第二審訴訟費用由上訴人負擔。
    事      實
甲、上訴人方面：
    上訴人未到場為任何上訴聲明，亦未提出任何準備書狀，僅
    提出聲明上訴狀，陳明對原審判決尚難甘服。
乙、被上訴人方面
一、聲明：上訴駁回。
二、陳述：與原判決記載相同。
三、證據：援用第一審所提證據為證。
    理      由
壹、程序方面
    上訴人經合法通知未到場，查無民事訴訟法第 386條所列各
    款情形，爰依被上訴人之聲請一造辯論而為判決。
貳、實體方面
一、被上訴人於原審起訴主張：
  (一)被上訴人雲通科技股份有限公司（以下簡稱雲通公司）與上
    訴人台通光電股份有限公司（台通電線電纜股份有限公司更
    名為台通光電股份有限公司，以下簡稱台通公司）於民國88
    年6月22日簽訂「台鐵案基隆至通霄間電訊系統新設工程」
    合約書，由雲通公司施作基隆至通霄間之佈纜工程，佈纜工
    程已經完工，且經初驗、複驗通過，依據合約書第3條第1項
    約定，可支領實作量百分之90工程款，並經原法院91年度重
    訴字第167號判決上訴人應給付雲通公司新台幣（下同）
    4,351,603元確定。而依合約書第 3條第4項約定：「上開所
    餘之百分之十價款，於全部工程完成，經鐵路局複驗合格給
    付尾款予甲方後，乙方即取得向甲方請款，甲方需於五日內
    開立現金支票予乙方。」本案業經鐵路局複驗合格，且雲通
    公司早已請領尾款，當得向上訴人請求其餘百分之10工程款
    1,055,048元。
  (二)被上訴人博楊實業有限公司（以下簡稱博楊公司）與上訴人
    亦簽訂上開電訊系統新設工程合約，工程款總價為1,200 萬
    元（不含稅），系爭工程已初驗、複驗合格，依合約書第 3
    條第1項，上訴人尚有百分之90工程款中之578,419元未支付
    ，前經被上訴人起訴請求，已經原法院同上判決被上訴人勝
    訴。依合約書第3條第4項約定：「上開所餘之百分之十價款
    ，於全部工程完成，經鐵路局複驗合格給付尾款予甲方後，
    乙方即得向甲方請款，甲方需於五日內開立現金支票予乙方
    」，本案業經鐵路局複驗合格，且博楊公司早已請領尾款，
    被上訴人自得向上訴人請求其餘百分之 10工程款126萬元，
    爰依兩造合約書之約定請求上訴人如數給付。
二、上訴人於原審則以：依合約並無總工程款之約定，係依雲通
    公司之實際施作量計價。雲通公司雖主張實際作量計價為
    10,550,478元，但並未提出證據證明。且雲通公司所施作之
    佈纜工程，依台鐵台北電務段之工程會報顯示則具有電纜之
    損失值超出規範、部分電纜未佈放、電纜佈放施作後未清理
    現場及纜線佈放不當致纜線受損且未更換等瑕疵，上訴人催
    告後拒不修補，上訴人支出修補費用計 5,437,201元，爰主
    張抵銷。而博楊公司施作之工程，則計有接續後電纜氣壓不
    足而有漏氣現象、電纜接續未完成、電纜接續後無氣壓、接
    續表未接且未測試、接續後氣壓下降、接續後餘料未清、電
    纜接續不良等瑕疵，此部份經上訴人催告後，博楊公司亦置
    之不理。從而被上訴人請求給付百分之10之驗收尾款，並無
    依據等語，資為抗辯。
三、被上訴人對上訴人上開主張兩造訂有系爭工程合約、工程計
    價價方式、系爭工程經台鐵公司複驗合格，以及上訴人尚積
    欠被上訴人上開工程尾款等事實，均未爭執，並據被上訴人
    於原審提出合約書、初驗記錄、驗收證明書、民事判決等件
    為證，應認為真正。
四、上訴人原審雖辯稱被上訴人未提出實際作量計價之證明等語
    。但查：
　1.雲通公司、博楊公司施作系爭工程之總價款分別為10,550,
  478元、12,000,000元，業據上訴人於另案即91年度重訴字第
  167號案件91年10月2日、91年11月4日言詞辯論及91年9月30日
  答辯狀中自認明確（見原審卷第30頁）。依此，被上訴人上開
  系爭總工程款之主張應屬有據。
  2.從而，雲通公司依據契約請求百分之10之工程款為1,055,
    048元（10,550,478x10%=1,055,048）為有理由，博楊公司
    總工程款為1,200萬元，加計營業稅為1,260萬元，百分之10
    之工程款為126萬元（12,600,000X10%=1,260,000），為有
    理由。
五、上訴人原審再以系爭雲通公司、博楊公司有工程瑕疵，經上
    訴人催告而未修補，上訴人就雲通公司支出修補費用5,437,
    201元主張抵銷等語。但查：
  1.工作有瑕疵者，定作人得定相當期限，請求承攬人修補之。
    承攬人不於前項期限內修補者，定作人得自行修補，並得向
    承攬人請求償還修補必要之費用。如修補所需費用過鉅者，
    承攬人得拒絕修補，前項規定，不適用之，民法第493條第1
    項、第2項載有明文。
  2.被上訴人於原審均否認其所承攬之系爭工程施作上有何瑕疵
    存在，且上訴人從未曾通知修補等語。經核本件上訴人，並
    未舉證證明其曾通知被上訴人為工程瑕疵修補之證明，自難
    採信系爭工程存有瑕疵，或曾有通知修補之事實。依上開規
    定，上訴人縱事後曾有支出修補費用之事實，亦不得向被上
    訴人請求償還，其據以為抵銷之抗辯，亦不足採。
六、上訴人於原審就系爭工程之尾款之利息起算日固曾為抗辯，
    經查：依兩造系爭工程契約第3條第4款，即已明定，系爭工
    程之百分之10之工程尾款，於全部工程完工，經鐵路局覆驗
    合格給付尾款予上訴人時，被上訴人即得為請款，上訴人並
    須於五日內開立現金支票予被上訴人，有系爭工程契約書 2
    紙在卷可稽（原審卷第10、33頁）。而本件被上訴人主張系
    爭工程，已由鐵路局覆驗合格，覆驗日期為 91年5月24日，
    復有被上訴人提出鐵路局工程結算驗收證明書可稽（原審卷
    14頁），上訴人原審辯稱覆驗日期非 91年5月24日，然未舉
    證以實其說，應無足採。是以，上訴人應依上開定，應自91
    年5月29日起支付系爭工程尾款（即驗收日期5日內即 91年5
    月29日）。從而，被上訴人請求系爭工程尾款之遲延利息應
    自翌日即91年5月30日起算，為有理由。
七、綜上所述，被上訴人依兩造合約約定請求上訴人給付被上訴
    人雲通公司1,055,048元，給付被上訴人博楊公司126萬元，
    及均自91年5月30日起至清償日止，按年息百分之5計算之利
    息部分，自屬正當，應予准許。從而原審就上開應予准許部
    分，所為上訴人敗訴之判決，並無不合。上訴論旨指摘原判
    決不當，求予廢棄改判，為無理由，應駁回上訴。
八、據上論結，本件上訴為無理由，爰判決如主文。
中　　華　　民　　國　　94　　年　　7　　月　　 20　　日
　　　　　　　　　民事第二庭審判長法　官    吳謙仁
　　　　　　　　　　　　　　　　  法  官    蘇瑞華
　　　　　　　　　　　　　　　　  法　官    魏大喨
正本係照原本作成。
上訴人如不服本判決，應於收受送達後20日內向本院提出上訴書
狀，其未表明上訴理由者，應於提出上訴後20日內向本院補提理
由書狀（均須按他造當事人之人數附繕本）上訴時應提出委任律
師或具有律師資格之人之委任狀；委任有律師資格者，另應附具
律師資格證書及釋明委任人與受任人有民事訴訟法第466條之1第
1項但書或第2項（詳附註）所定關係之釋明文書影本。
中　　華　　民　　國　　94　　年　　7 　　月　　21　　日
　　　　　　　　　　　　　　　　　書記官    李華安
附註：
民事訴訟法第466條之1（第1項、第2項）：
對於第二審判決上訴，上訴人應委任律師為訴訟代理人。但上訴
人或其他法定代理人具有律師資格者，不在此限。
上訴人之配偶、三親等內之血親、二親等內之姻親，或上訴人為
法人、中央或地方機關時，其所屬專任人員具有律師資格並經法
院認為適當者，亦得為第三審訴訟代理人。
